【裁判字號】    95,交訴,83
【裁判日期】    950519
【裁判案由】    業務過失致死
【裁判全文】
臺灣高雄地方法院刑事判決              95年度交訴字第83號
公  訴  人  臺灣高雄地方法院檢察署檢察官
被      告  甲○○
上列被告因過失致死案件，經檢察官提起公訴（94年度偵字第26
107 號），被告為有罪之陳述，本院合議庭裁定依簡式審判程序
審理，判決如下：
    主  文
甲○○因過失致人於死，處有期徒刑伍月。如易科罰金，以參佰
元折算壹日。
    事  實
一、甲○○於民國94年1 月24日9 時50分許，駕駛牌照號碼ＶＴ
    -3223 號自用小客車，沿高雄縣旗山鎮○○○路由北往南方
    向行駛，行經延平一路前557 號時，本應注意於超車時應顯
    示方向燈並於前車左側保持半公尺以上之間隔超過，行至安
    全距離後，再顯示右方向燈駛入原行路線，而依當時天侯晴
    ，日間自然光線，柏油路面乾燥、無缺陷、亦無障礙物，號
    誌正常，又無不能注意之情事，竟疏未注意及此，於超越前
    方由朱玉里所騎乘之腳踏車時，因未保持安全間距致不慎撞
    擊該腳踏車左手把處，朱玉里因而倒地並受有頭部外傷併顱
    內出血之傷害，經送醫救治後延至同年6 月2 日17時30 許
    ，因肺炎併發敗血性休克死亡。甲○○於肇事後，即委託他
    人報案，並於現場等候，於承辦員警至現場尚未知係何人肇
    事時，即主動向警方坦認自首犯行，並接受裁判。
二、案經高雄縣警察局旗山分局報告臺灣高雄地方法院檢察署檢
    察官相驗後偵查起訴。
    理  由
一、上揭事實，業據被告甲○○於審理時坦承不諱，並有道路交
    通事故現場圖、道路交通事故調查報告表(一)(二)、道路交通現
    場蒐證照片、道路交通談話記錄表（以上均見相驗卷9之1頁
    至14頁）等各一份附卷可稽，而被害人朱玉里確因本件車禍
    死亡，亦經公訴人相驗屬實，並製有勘驗筆錄、相驗屍體證
    明書、驗斷書、診斷證明書（以上見相驗卷第45頁以下）等
    在卷足憑，足證被害人朱玉里確因本件車禍而死亡，被告自
    白與事實相符，洵堪採信。
二、按「汽車超車時，前行車減速靠邊或以手勢或亮右方向燈表
    示允讓後，後行車始得超越，超越時應顯示左方向燈並於前
    車左側保持半公尺以上之間隔超過，行至安全距離後，再顯
    示右方向燈駛入原行路線」道路交通安全規則第101 條第5
    款定有明文。被告確有見及被害人朱玉里所騎乘之上開腳踏
    車在其車前行駛一節，已經被告於警詢（相驗卷第9 頁）、
    偵訊（偵卷第5 頁）坦認在卷，足見被害人腳踏車確係同向
    在被告車前方行駛無訛；且依當時天候晴，且係夜間有照明
    之省道，該路段柏油路面乾燥、無缺陷、亦無障礙物，視距
    良好等情形，亦有道路交通事故調查報告表(一)之記載卷附可
    參（相驗卷第9 之1 頁），是被告確無不能注意之情形，堪
    可認定；而據被告前開偵、審中之供述，足認被告於超車時
    ，顯未待前行之被害人機車有減速靠邊、手勢、或亮右方向
    燈為允讓之表示後，始行超越，更未於行超車動作時，確實
    注意與其右側行駛之被害人腳踏車保持半公尺以上間隔，以
    致其車右側車身與被害人機車之人、車相互擦撞，致被害人
    人車均倒地，使被害人朱玉里頭部重創，不治死亡，顯見被
    告確有過失，至為灼然，再者，臺灣省高屏澎區車輛行車事
    故鑑定委員會鑑定結果，亦為相同之認定，有該委員會之鑑
    定意見書在卷可佐（偵卷第9 頁）；足證被害人因本件車禍
    死亡，與被告之過失行為間有相當因果關係；雖上開鑑定意
    見書，認本件車禍「被害人朱玉里騎乘腳踏車未靠右行駛為
    肇事次因」，亦與有過失，惟此無解於被告於本件車禍所具
    有之前開過失。從而，本件事證明確，被告犯行已堪認定。
三、核被告所為，係犯刑法第276 條第1 項之過失致人於死罪。
    又被告於肇事後，即委託他人報案，並於現場等候，於承辦
    員警至現場尚未知係何人肇事時，即主動向警方坦認自首上
    開犯行，並有接受裁判之意思等節，亦據證人即現場處理員
    警黃永福於道路交通談話記錄表記載明確（偵卷第35之1頁
    ），並有本院依職權所為之辦理刑案電話查詢登表在卷可參
    (本 院卷第30頁)， 核符自首之要件，爰依刑法第62條之規
    定減輕其刑。爰審酌被告前於91年間因業務過失致死罪，經
    判處有期徒刑4 個月，緩刑2 年在案 (已期滿未經撤銷緩刑
    )， 此有臺灣高等法院被告全國前案紀錄表一份在卷可按，
    其因一時疏虞，再罹刑章，惟參以被害人就本件過失致死之
    發生，亦與有過失，另被告固未能遵守交通規則之遵守及行
    路安全，然其犯罪後於本院審理時既已坦認犯行，並與被害
    人家屬達成和解，有卷附和解書影本可證，態度良好，公訴
    人亦請求從輕量刑等一切情狀，量處如主文所示之刑，以示
    懲儆。
四、公訴意旨係以被告涉犯刑法第276 條第2 項之業務過失致死
    罪云云，然依卷附證據尚無法遽予認定被告係從事業務之人
    ，檢察官於本院審理中業已更正犯罪事實為被告所為係犯同
    條第1 項之過失致死罪 (見本院卷第24頁)， 併予敘明。
據上論斷，應依刑事訴訟法第273 條之1 第1 項、第299 條第1
項前段，刑法第276 條第1 項、第62條，罰金罰鍰提高標準條例
第1 條前段、第2 條，判決如主文。
本案經檢察官乙○○到庭執行職務。
中    華    民    國    95    年    5    月  19     日
                      臺灣高雄地方法院交通法庭
                          法  官  張金柱
以上正本證明與原本無異。
如不服本判決，應於送達後10日內，向本院提出上訴狀。
（須附繕本）
中    華    民    國    94    年    5    月  23      日
                          書記官  蘇  豫
附錄本案所犯法條全文：
中華民國刑法第276條(過失致死罪)：
因過失致人於死者，處二年以下有期徒刑、拘役或二千元以下罰
金。
從事業務之人，因業務上之過失犯前項之罪者，處五年以下有期
徒刑或拘役，得併科三千元以下罰金。


司法院資訊處製作；財團法人民間司法改革基金會備份。
